臺灣高等法院刑事判決　　　　　　　　93年度上訴字第2957號
　　上　訴　人
　　即　被　告　甲○○
　　指定辯護人　鐘炯　律師
上揭上訴人因強盜案件，不服臺灣臺北地方法院93年度訴字第75
7 號，中華民國93年9 月16日第一審判決（起訴案號：臺灣臺北
地方法院檢察署93年度偵字第7803號），提起上訴，本院判決如
下：
    主  文
原判決撤銷。
甲○○竊盜，處有期徒刑伍月，如易科罰金，以參佰元折算壹日
。又傷害人之身體，處有期徒刑參月，如易科罰金，以參佰元折
算壹日。應執行有期徒刑柒月，如易科罰金，以參佰元折算壹日
。
    事  實
一、甲○○意圖為自己不法之所有，於民國（下同）93年4月22
    日下午2時許，在臺北市○○路○段294巷7號乙○○○○○，
    趁店員不注意之際，竊取紅旗二鍋頭酒1瓶（價值新台幣〈
    下同〉100元），旋將之置入其口袋，嗣僅至櫃臺佯欲就其
    所購買之糙米奶付款。得手離去後，為乙○○○○○之店長
    丙○○、副店長湯玉菁發覺，經檢視店內監視錄影帶後，乃
    由丙○○追及甲○○至離乙○○○○○左側兩、三公尺處彩
    券行附近，抓住甲○○之衣袖欲將之攔阻候警到場處理，甲○○否認行竊，丙○○即囑由副店長湯玉菁報警，甲○○乃
    拿出新台幣100 元要交給丙○○，惟丙○○告知已報警不予
    收受。詎甲○○復另行基於普通傷害之犯意，以嘴咬丙○○
    之右手臂，致丙○○受有右上臂瘀青之傷害，丙○○被咬後
    即將拉甲○○的手放掉，甲○○趁隙隨即往乙○○○○○附
    近公園方向逃逸，丙○○續行上前追躡約一、二公尺，到達
    公園人行道附近時，二人於拉扯間因重心不穩而均跌倒在地
    ，造成甲○○腿部扭傷及拉傷，店長丙○○亦右前臂擦傷（
    起訴書誤為左前臂擦傷），適時據報之員警到場而逮獲甲○○。
二、案經丙○○訴由台北市政府大安分局報請台灣台北地方法院
    檢察署檢察官偵查起訴。
    理  由
一、訊據上訴人即被告甲○○坦承於上揭時地至乙○○○○○竊
    取紅旗二鍋頭酒一瓶，於離開便利商店後並咬傷丙○○之犯
    行不諱（見原審卷第15-16 、35-36 頁，本院卷第23、44頁
    ），且查：
(一)被告於上揭時地，在上開地點之乙○○○○○竊取紅旗二鍋
    頭酒一瓶，被告行竊時為證人湯玉菁親眼目睹，亦據證人湯
    玉菁證述在卷（見偵卷第9 、31頁），並有乙○○○○○監
    視錄影帶翻拍照片顯示被告有行竊之行為（見偵卷第13頁）
    ，復有贓物認領保管單（見偵卷第11頁），及所竊取物品之
    照片（見偵卷第12頁）一張附卷可資佐證，被告確有竊盜之
    行為，洵堪認定。
(二)被告竊取前開紅旗二鍋頭酒一瓶，且於行竊後遭發現追躡時
    ，以嘴咬乙○○○○○之店長丙○○，致丙○○受有右上臂
    瘀青之傷害等情，業據證人丙○○於原審審理時證述在卷，
    證人丙○○證稱：（ 問：你是在台北市○○路○ 段294 巷7
    號乙○○○○○擔任何職？）答：店長職務。（ 問：93年4
    月22日下午2 點多時，你是否有看見被告甲○○到乙○○○○○消費？）答：沒有，當時我在辦公室，是我們的副店長
    發現，然後告知我，我再看錄影帶，確認他有偷竊的行為。
    （問：當時你從錄影帶中如何確認被告甲○○有偷竊行為？
    ）答：錄影帶上面很清楚有他拿跟藏的動作，我看完錄影帶
    之後我就追出去。（問：當時你看到錄影帶被告拿跟藏的東
    西為何？）答：紅旗二鍋頭。（問：你看完錄影帶，從追出
    店外，如何找到被告？）答：我出門之後就往我的左手邊看
    ，當時被告就在左手邊的彩券行那邊。（問：追到被告之後
    ，對被告有何表示？）答：我跟被告講說先生你是不是還有
    東西沒有結帳，被告回答我說我已經結了，他拿著糙米奶跟
    我講，我說不是這個東西，然後被告說沒有，他就跟我講說
    年輕人不要亂說話，我跟他講說，如果不承認的話我就報警
    。當時他還沒有承認，然後我就請副店長去報警，然後被告
    就有要走的動作，我就拉被告的衣袖說我已經報警了，你不
    能走，在拉扯過程中，被告一直想走，我就一直拉他，他有
    要走的動作，我就追他，兩個都有跌倒，副店長就把我們拉
    開，跟被告說你怎麼可以這樣咬人，然後就又在拉扯的過程
    中，在公園內警察就過來，就把我們拉開，我跟警察說他拿
    了一瓶酒沒有結帳，警察在他的口袋裡面找到那瓶酒。（問
    ：從你們店門口到你左手邊的彩券行，大概距離多遠？）答
    ：大概兩米多到三米。（問：當時你從店外追出看到被告時
    ，被告在做何事？）答：在喝他的飲料。（問：你們在店外
    到警察到場處理的這段時間，被告有無向你坦承他有拿你們
    店內的一瓶酒？）答：我剛開始問他的時候，他跟我說不要
    亂說話，沒有承認，後來我請副店長報警之後，在他要走的
    這段時間，他有承認。（問：他如何承認？）答：他說拿10
    0 塊要給我結帳。（問：被告向你表示要拿100 塊跟你結帳
    ，你如何表示？）答：我說剛剛要你承認，你沒有承認，我
    剛剛已經報警了。（問：你如何讓你們副店長報警？）答：
    因為我們副店長有追出來，然後我跟我們副店長說請他去報
    警，因為被告沒有承認。（問：當時你為何想要拉住被告？
    ）答：因為我跟他講你沒有結帳，他不承認，有點想走的樣
    子，所以我才拉住他。（問：你如何拉被告？）答：他當時
    穿著長袖的襯衫，我就拉他的衣袖。（問：你有拉住被告的
    脖子嗎？）答：沒有。（問：剛剛說你與被告二人拉扯的時
    候有跌倒，為何跌倒？）答：因為他走到公園的人行道上，
    我追過去拉他衣袖的時候，他好像要轉身，我拉的時候就重
    心不穩就跌倒。（問：彩券行距離公園人行道有多遠？）答
    ：一米多到兩米。（問：請將在彩券行到公園這段時間，發
    生的情況再描述一遍？）答：當時在彩券行追到被告時，我
    告訴他有東西沒有結帳，被告說他已經結了，並且拿出糙米
    奶給我看，我跟他說不是這個東西，是另外的東西，他跟我
    說年輕人不要亂說話，我講說你不承認的話我就報警，然後
    就請副店長報警，我就拉住被告的衣袖，然後被告就要走，
    我跟他講說我已經報警了，他就開始咬我，咬我之後，我手
    就放開，他就跑走了，我就開始追，跑到公園那邊我再拉他
    的衣袖，被告要轉身，我在拉他的時候，就重心不穩，兩人
    都跌倒，隔沒有久，警察就來了等語（見原審卷第36至47頁
    ，93年9 月10日審判筆錄參照）。其於本院交互詰問時，復
    為相同證述在卷（本院卷第第四五至五二頁）。再參以證人
    湯玉菁證稱：（問：可否描述甲○○在乙○○○○○的行為
    ？）答：因為那時候我正要外出，我正從倉庫裡面走出來，
    我就看到王先生他走進來的時候先張望一下，他直接到酒架
    那邊拿了一瓶酒，拿了那瓶酒之後就左轉走到貨架的後面，
    看了我們櫃台的工讀生有無看到他，因為我們工讀生正在結
    帳沒有注意到他，然後他馬上把那瓶酒放在他褲子的口袋，
    不知道是右邊還是左邊的口袋我現在忘記了，然後就繞了賣
    場一圈，拿了一瓶糙米奶去櫃台結帳，我那時候發現不對，
    趕緊下到辦公室去找我們店長看錄影帶，看完之後確認王先
    生確實拿了一瓶酒沒有結帳，店長先追出去，我繼續錄影之
    後，我也追出去。（問：剛剛提到看完錄影帶之後，你們店
    長先追出去，你後來也追出去，可否描述你追出去後看到的
    情形？）答：我看到店長在彩券行旁邊的文昌街上靠近彩券
    行，問被告說他是不是有一瓶酒沒有結帳，當時王先生沒有
    承認，我們店長就跟他說我要報警，他還是沒有承認，店長
    就叫我去報警，我就回店內打電話報警，報完警之後，我又
    出來，那時候他們已經開始有些動作，我們店長拉著被告的
    手，被告當時穿著長袖襯衫，所以拉著他的衣袖及手臂，那
    時候我已經看到王先生咬店長的手臂，但我不知道那是第幾
    次咬，那時候我們店長放開，他就往前衝，衝到公園那邊，
    店長又上前去追他時，我們店長當時碰到被告手的時候，可
    能沒有踩穩，先跌倒，後來可能因為有碰到王先生的手，王
    先生也跌倒在地上，我那時候有上前去抓住王先生，問他說
    你怎麼可以咬人，他那時候還是要跑，他力氣很大，他那時
    候酒並沒有拿出來，到公園的檯子那邊，因為警察來了他就
    站著，警察就問當時事發的情形，警察叫王先生把酒拿出來
    ，他還是沒有拿出來，警察就說要用手銬帶回去嗎，之後被
    告才從他口袋裡面把酒拿出放在檯子上面，因為那時候我們
    店長手受傷很疼在看，警察問我們店長手如何受傷，警察請
    我們店長去驗傷，後續我就不清楚，警察就把被告帶回去等
    語（見原審卷第53至55頁，93年9 月10日審判筆錄參照），
    依本件卷存證據資料內並無任何足以令人顯信丙○○、湯玉
    菁之供述有不可採之品性證據或前科證據存在，衡諸證人二
    人與被告並無怨隙，自無誣陷被告之理，且二人供述之情節
    相符，渠等之證詞應可採信。且證人丙○○實確受有右前臂
    擦傷、右上臂瘀青之傷害，亦有國泰綜合醫院診斷證明書一
    紙附卷可資佐證（見偵卷第10頁），證人丙○○於本院更澄
    清右上臂瘀青係咬傷（見本院卷第五三頁），故右前臂擦傷
    應係拉扯擦傷，由上足認被告甲○○確有於竊盜後，在彩券
    行前以嘴咬證人丙○○並與之拉扯，致被害人丙○○受有右
    上臂瘀青、右前臂擦傷之傷害之行為。
(三)至被告辯稱是因在公園時被抓緊脖子呼吸困難才咬人，且因
    被抓緊脖子而有扣子掉落，口袋撕裂之情況云云。經查被告
    雖於93年4 月23日檢察官初訊時經當庭勘驗，被告衣服扣子
    掉落，口袋有撕裂痕跡，有偵訊筆錄可稽（見偵卷第25頁）
    ，惟證人丙○○否認有勒住被告之脖子之行為，且證人丙○○、湯玉菁均證稱被告係在彩券行附近時即以嘴咬證人丙○○（見同上原審93年9 月10日審判筆錄），被告上開所辯係
    在公園才有咬人行為顯係卸責之詞，不足採信。另證人丙○○、湯玉菁均證稱被告於彩券行附近咬人後趁隙逃脫，復行
    逃往公園附近，因丙○○與被告拉扯重心不穩而有跌倒之情
    事，可認被告是於公園附近因與證人丙○○有拉扯而跌倒，
    致其扣子有掉落、口袋有撕裂及受有腿部之扭傷及挫傷，益
    足證被告確有咬傷證人之行為，被告提出診斷證明書一紙，
    難為有利於被告之認定。綜上事證，被告竊盜及傷害犯行，
    堪以認定。
二、被告咬傷害及拉扯致店長丙○○受傷，係基於一個傷害犯意
    接續為之，應論以單純一罪，核被告所為，係犯刑法第 320
    條第1 項之普通竊盜罪，及刑法第277 條第1 項之普通傷害
    罪。被告所犯普通竊盜罪與普通傷害罪之間，犯意各別，構
    成要件互異，應予分論併罰。檢察官公訴意旨認被告所為係
    犯刑法第329 條、第328 條第1 項之準強盜罪，其起訴法條
    尚有未洽，然被告犯罪事實，已均敘明於起訴書中，其基本
    犯罪事實相同，本院依法變更檢察官所引應適用法條。原審
    論處被告甲○○竊盜，因脫免逮捕，而當場施以強暴罪，量
    處有期徒刑二年六月之刑，原非無見。惟查：刑法第329 條
    所謂當場，固不以實施竊盜者尚未離去現場為限，即已離盜
    所而尚在他人跟蹤追躡中者，仍不失為當場（最高法院28年
    上字第1984號判例參照）。然觀之本案，係被告於竊盜行為
    既遂離去便利超商後，嗣經超商店員湯玉菁發現，通知店長
    丙○○檢視店內錄影監視器，並確定被告竊盜犯行之後，始
    尾隨追及被告，其時間經過已顯與刑法329 條所謂之當場概
    念有間，原審未予詳加勾稽逕論以準強盜罪，尚有未洽，被
    告上訴意旨指摘原判決不當，為有理由，應由本院予以撤銷
    改判。爰審酌本件被告雖有咬傷被害人之行為，惟被害人之
    傷勢尚屬輕微，被告手段尚非惡劣，且所竊之物品亦非巨額
    ，而被告於案發當時亦有受傷，亦有診斷證明書附卷可憑，
    其犯罪之情狀尚堪憫恕，及被告犯罪之動機、目的、所受之
    刺激、智識程度、所生危害之程度及犯罪後之態度等一切情
    狀，分別量處如主文所示之刑，並諭知易科罰金之折算標準
    ，及定其應執行之刑，以資懲儆。
據上論斷，應依刑事訴訟法第369條第1項前段、第364條、第299
條第1項前段，第300條，刑法第320 條第1 項、第277 條第1 項
、第51條第5 款、第41條第1 項前段，罰金罰鍰提高標準條例第
1 條前段、第2 條，判決如主文。
本案經檢察官李良忠到庭執行職務。
中　　華　　民　　國　　94　　年　　1 　　月　　20　　日
                  刑事第九庭審判長法  官  李文成
                                  法  官  周盈文
                                  法  官  官有明
以上正本證明與原本無異。
檢察官如不服本判決應於收受送達後十日內向本院提出上訴書狀
，其未敘述上訴之理由者並得於提起上訴後十日內向本院補提理
由書（均須按他造當事人之人數附繕本）。
被告不得上訴。
                                  書記官  林蓓瑜
中　　華　　民　　國　　94　　年　　1 　　月　　21　　日
附錄：本案論罪科刑法條全文
刑法第320條
(普通竊盜罪、竊佔罪)
意圖為自己或第三人不法之所有，而竊取他人之動產者，為竊盜
罪，處五年以下有期徒刑、拘役或五百元以下罰金。
意圖為自己或第三人不法之利益，而竊佔他人之不動產者，依前
項之規定處斷。
前二項之未遂犯罰之。
